【裁判字號】    98,裁,281
【裁判日期】    980212
【裁判案由】    更正土地登記
【裁判全文】
最  高  行  政  法  院  裁  定
                                       98年度裁字第281號
上  訴  人  甲○○
訴訟代理人  陳昭全  律師
被 上訴 人  彰化縣溪湖地政事務所
代  表  人  乙○○
上列當事人間更正土地登記事件，上訴人對於中華民國97年10月
7日臺中高等行政法院97年度訴字第22號判決，提起上訴，本院
裁定如下：
    主  文
上訴駁回。
上訴審訴訟費用由上訴人負擔。
    理  由
一、按對於高等行政法院判決之上訴，非以其違背法令為理由，
    不得為之，行政訴訟法第242條定有明文。依同法第243條第
    1項規定，判決不適用法規或適用不當者，為違背法令；而
    判決有同條第2項所列各款情形之一者，為當然違背法令。
    是當事人對於高等行政法院判決上訴，如依行政訴訟法第24
    3條第1項規定，以高等行政法院判決有不適用法規或適用不
    當為理由時，其上訴狀或理由書應有具體之指摘，並揭示該
    法規之條項或其內容；若係成文法以外之法則，應揭示該法
    則之旨趣；倘為司法院解釋或本院之判例，則應揭示該判解
    之字號或其內容。如以行政訴訟法第243條第2項所列各款情
    形為理由時，其上訴狀或理由書，應揭示合於該條項各款之
    事實。上訴狀或理由書如未依此項方法表明，或其所表明者
    與上開法條規定不合時，即難認為已對高等行政法院判決之
    違背法令有具體之指摘，其上訴自難認為合法。
二、本件上訴人原與他人共有坐落彰化縣埔鹽鄉○○段1066地號
    土地，於民國84年間經其他共有人之一陳五十男提起分割共
    有物訴訟，案經臺灣彰化地方法院(下稱彰化地院)以84年度
    訴字第909號民事判決採據乙案所示分割方法；嗣其他共有
    人劉燈來、劉燈山、劉次雄不服，向臺灣高等法院臺中分院
    (下稱臺中高分院)提起上訴，經該院以85年度上字第505號
    民事判決廢棄原判決，並採據丙案所示分割方法，且互補金
    額，案經確定在案。被上訴人於88年間依據上開臺中高分院
    85年度上字第505號民事判決及其確定證明書辦理土地分割
    。96年1月間，上訴人因上開臺中高分院判決書中載明各該
    土地上之建物所有人均表示於分割時保留2樓建物，惟判決
    分割後，其分割取得所有坐落彰化縣埔鹽鄉○○段1066-4地
    號系爭土地上之二樓建物卻需部分拆除，顯然95年11月17日
    地籍圖謄本與上開臺中高分法院判決結果不符，乃向被上訴
    人申請更正其所有1066-4地號土地分割地籍圖，經被上訴人
    以96年1月24日溪地二字第0960000475號函否准所請。上訴
    人不服，提起訴願，案經訴願決定以上訴人95年11月17日就
    其分割取得之1066-4地號土地申請核發之地籍圖及圖解法地
    籍圖數值化成果，套繪臺中高分院85年度上字第505號確定
    民事判決之丙案複丈成果圖，並未相合等理由，決定「原處
    分撤銷，由原處分機關查明後，於2個月內另為適法之處理
    。」嗣經被上訴人依據訴願決定意旨修正土地分割地籍圖，
    並以96年8月8日溪地二字第0960003662號函覆檢送修正後之
    地籍圖予上訴人。上訴人仍表不服，提起訴願，遭決定駁回
    ，循序提起本件行政訴訟，亦遭駁回，遂提起上訴。其上訴
    意旨略以：原審認定96年8月8日溪地二字第0960003662號函
    附修正後所核發之地籍圖，與臺中高分院判決所採丙案複丈
    成果圖已屬一致，並未於判決理由欄說明推論過程；且原審
    未求諸公正第三者之意見，亦未依上訴人之聲請將本案送請
    相關單位測量及鑑定，逕行採納被上訴人之訴訟代理人在原
    審準備程序時，當場以求積儀所測得之系爭土地地籍圖之面
    積資料，復未說明上訴人之抗辯何以不可採，顯然未盡調查
    之能事，而有判決理由矛盾及不備之違法等語，雖以該判決
    違背法令為由，惟核其上訴理由，係就原審取捨證據、認定
    事實之職權行使，指摘其為不當，並就原審已論斷者，泛言
    未論斷，或就原審所為論斷，泛言其論斷矛盾，而非具體表
    明合於不適用法規、適用法規不當、或行政訴訟法第243條
    第2項所列各款之情形，難認對該判決之如何違背法令已有
    具體之指摘。依首開規定及說明，應認其上訴為不合法。
三、據上論結，本件上訴為不合法。依行政訴訟法第249條第1項
    前段、第104條、民事訴訟法第95條、第78條，裁定如主文
    。
中    華    民    國    98    年    2     月    12    日
                    最高行政法院第五庭
                        審判長法官  黃  璽  君
                              法官  廖  宏  明
                              法官  鄭  忠  仁
                              法官  黃  本  仁
                              法官  吳  東  都
以  上  正  本  證  明  與  原  本  無  異
中    華    民    國    98    年    2     月    12    日
                              書記官  王  福  瀛


司法院資訊處製作；財團法人民間司法改革基金會備份。
